# 长期股权投资计量问题

提问人：nh1986 时间：2023-04-27 14:33:38
请教陈老师，最近碰到一个实务问题。
A公司与B公司签订合作协议约定共同成立一家公司，注册资本 200 万，合同主要约定内容如下：
1、A公司认缴注册资本 120 万，持股60%，40%表决权和60%分红权；B公司认缴注册资本 80 万，持股40%，60%表决权和40%分红权。
2、成立的公司必须在 2 年内将A公司缴纳的注册资本金退回，如未按约定退还，B公司及其实际控制人将承担连带支付责任。
3、A公司收回实缴资本后，新公司收入盈余部分未达到其注册资本前A公司和B公司约定暂不分红。
4、盈余达到分红条件开始分红后，当A公司收到的分红所得达到其实缴的资本金后，分红比例调整为A享有40%分红权、持有40%表决权，B享有60%分红权、60%表决权。
5、A公司作为股东参与新公司重大事项决策外不参与目标公司具体经营管理。
6、新公司设 3 名董事，A公司委派一名，剩下 2 名由B公司委派。除 1 名副总经理由A公司委派的董事兼任外，其余经营班子成员由董事会决议任命。
7、对重大事项的决策，由占公司51%以上表决权（含51%）的创始股东同意后做出决议，但在涉及与政策法规或与政府目标任务有冲突的事项上A公司具有一票否决权（A公司行使一票否决权的情况可能属于罕见情况）。
请问A公司如果实缴 120 万注册资本后，会计上应该如何做账？个人的想法是：
该投资A公司实质是将 120 万作为注册资本金给新公司使用 2 年，以此换取可以分享新公司未来收益的权利。因此A公司会计上将 2 年后收回 120 万进行折现作为应收款项，该现值与支付的 120 万之间的差额作为长投的初始计量金额（相当于A公司以 120 万的时间价值作为取得在新公司享有权利的对价），后续采用权益法进行核算。
不知道这样理解是否正确，谢谢！

回答人：chenyiwei
你在主帖中的理解和处理意见基本合理。A在本案例中的投资有权优先收回本金和取得收益，故起投资带有一定的债权性质。
由于”成立的公司必须在 2 年内将A公司缴纳的注册资本金退回“，即新公司为退还投资款的首要义务人，故新公司在其报表中应反映该项义务所形成的金融负债。但另一方面，为了尊重增资的法律形式，也要确认实收资本增加。即账务处理分两步：
1、借：银行存款，贷：实收资本
2、借：资本公积——资本溢价，贷：其他应付款。

回答人：chenyiwei
你在主帖中的理解和处理意见基本合理。A在本案例中的投资有权优先收回本金和取得收益，故起投资带有一定的债权性质。
由于”成立的公司必须在 2 年内将A公司缴纳的注册资本金退回“，即新公司为退还投资款的首要义务人，故新公司在其报表中应反映该项义务所形成的金融负债。但另一方面，为了尊重增资的法律形式，也要确认实收资本增加。即账务处理分两步：
1、借：银行存款，贷：实收资本
2、借：资本公积——资本溢价，贷：其他应付款。

提问人：18111652312 时间：2023-05-08 13:56:13
陈老师，1.法律上，这个交易结构构成明股实债吗，A公司两年后收回本金存在股东抽逃出资的法律风险吗，2.会计上，A公司出资时，应确认多少长投，多少其他应收款呢，3.税务上，A公司收回投资本金时，A公司有所得税纳税义务吗

回答人：chenyiwei
1、带有明股实债性质。相关法律问题建议咨询律师。 2、会计上优先将会同约定的固定时间、固定金额的收款折现，确认为长期应收款，剩余部分建议挂其他非流动资产。 3、税务问题建议咨询税务专业人士意见。

提问人：nh1986 时间：2023-05-08 16:12:32
谢谢老师的回复，还想问一下，第二笔分录这样的处理新设企业初始时资本公积就是负数了，这样会不会有带来其他的一些问题

回答人：chenyiwei
这个问题恐怕难以避免。